【裁判字號】    90,訴,87
【裁判日期】    900213
【裁判案由】    偽造文書等
【裁判全文】
臺灣板橋地方法院刑事判決                              九十年度訴字第八七號
    公  訴  人  臺灣板橋地方法院檢察署檢察官
右列被告因偽造文書等案件，經檢察官提起公訴（八十九年度偵字第一七一Ｏ八號）
，本院判決如左：
    主  文
甲○○MSRI SOMBAT（中文姓名松蓓）連續行使偽造私文書，足以生損害於公眾及他人，
處有期徒刑陸月，如易科罰金，以參佰元折算壹日，緩刑參年，緩刑期內付保護管束
，保護管束以驅逐出境代之。
    事  實
一、甲○○MSRI SOMBAT（中文姓名松蓓）原係乙○○之子田新所合法申請之外籍看護工
    ，負責在新竹市○○路○段五九六巷三號乙○○之住處，看護行動不便之乙○○
    。詎甲○○MSRI SOMBAT因需款孔急，知乙○○所有之新竹市第三信用合作社存摺一
    本、國民身分證一張及印章一枚放置於前開住處客廳之抽屜內，認有機可趁，竟
    基於意圖為自己不法所有之概括犯意，於民國八十九年八月八日、八月九日，先
    後二次持上開乙○○所有之存摺、國民身分證及印章，前往位於新竹市○○路三
    一三號新竹市第三信用合作社中正分社（以下簡稱新竹三信中正分社），並將印
    章盜蓋在新竹三信中正分社提款單上，且在其上書寫提款金額分別為新台幣（下
    同）七萬元、四萬元，偽造新竹三信中正分社提款單之私文書共二紙，足以生損
    害於乙○○及新竹三信中正分社對於金融提款管理之正確性，佯以乙○○之名義
    表示乙○○欲提領上開款項，再連同該等提款單及上開存摺、國民身分證持以行
    使交付予不知情之新竹三信中正分社承辦人員，使新竹三信中正分社承辦人員陷
    於錯誤，不疑有他，誤以為甲○○MSRI SOMBAT係有權辦理領款之人而交付上開款項
    ，共計十一萬元，足以生損害於乙○○及新竹三信中正分社對於金融存提款管理
    之正確性。嗣因乙○○於八十九年八月十六日上午十時許，委託房東喬思山前往
    新竹三信中正分社提款時，發覺存款短少，報警處理後，經新竹三信中正分社調
    閱監視錄影帶後，始循線查知上情。
二、案經被害人乙○○訴由新竹縣警察局第一分局報告台灣新竹地方法院檢察署呈請
    台灣高等法院檢察署檢察長令轉台灣板橋地方法院檢察署檢察官偵查起訴。
    理  由
一、右揭事實業據被告甲○○MSRI SOMBAT於警訊及偵審中坦承不諱，核與告訴人乙○○
    於警訊及偵查中指訴之情節相符，復有記載上開盜領存款紀錄之存摺交易明細資
    料影本一紙附卷可稽（附於台灣新竹地方法院檢察署八十九年度偵字第四六三五
    號案卷第七頁），被告甲○○MSRI SOMBAT之自白應與事實相符，本件事證明確，被
    告甲○○MSRI SOMBAT之犯行，洵堪認定。
二、查被告甲○○MSRI SOMBAT用告訴人乙○○之印章，蓋印於新竹三信中正分社提款單
    予以偽造，並持向郵局人員冒領告訴人乙○○存款之行為，均足生損害於郵局對
    金融存提款管理之正確性及告訴人乙○○本人之利益。核被告所為，係觸犯刑法
    第二百十六條、第二百十條之行使偽造私文書罪及同法第三百三十九條第一項詐
    欺取財之罪。又被告盜用印章為偽造私文書之階段行為，另偽造私文書之低度行
    已為行使偽造私文書之高度行為所吸收，均不另論罪。再被告先後二次行使偽造
    私文書及詐欺取財之犯行，均時間緊接，且犯罪構成要件相同，顯各係基於概括
    犯意為之，均為連續犯，皆應論以一罪，並分別加重其刑。又被告所犯上開二罪
    間，有方法、結果之牽連關係，為牽連犯，應從一重以行使偽造私文書罪處斷。
    爰審酌被告之品行、智識程度及被告因缺錢花用而盜領被害人乙○○之存款共十
    一萬元，對被害人乙○○所造成之損害非輕，以及被告犯罪後坦承犯罪，犯後態
    度良好等一切情狀，量處如主文所示之刑，併諭知易科罰金之折算標準，以資懲
    儆。又被告前未曾受有期徒刑以上刑之宣告，有臺灣高等法院檢察署刑案紀錄簡
    覆表在卷可按，其事後深表悔意，且在外國人收容所收容已有一段時日，經此刑
    之宣告後，應知所警惕信無再犯之虞，因認前開刑之宣告以暫不執行為適當，爰
    併諭知緩刑三年，並於緩刑期內交付保護管束，又被告係外國人，其保護管束宜
    以驅逐出境代之，以啟自新。
三、至被告偽造之新竹三信中正分社提款單共二紙，均已提出交付於新竹三信中正分
    社收執，已非被告所有，而其上由被告盜用告訴人乙○○印章所蓋印文二枚，並
    非屬偽造印章之印文，均無從於本案中諭知沒收，併此敘明。
四、另公訴意旨略以：被告甲○○MSRI SOMBAT意圖為自己不法之所有，於八十九年八月
    八日，在新竹市○○路○段五九六巷三號，竊取告訴人乙○○所有之新竹三信中
    正分社存摺一本、國民身分證一張及印章一枚，因認被告另涉犯刑法第三百二十
    條第一項竊盜之罪嫌。惟按犯罪事實應依證據認定之，無證據不得推定其犯罪事
    實，刑事訴訟法第一百五十四條定有明文。又按刑法上竊盜罪之成立以須意圖為
    自己或第三人不法所有，而取他人所有之物為其構成要件，最高法院二十三年上
    字第一八九二號判例意旨可資參照。訊據被告甲○○MSRI SOMBAT堅決否認有何竊盜
    之犯行，並辯稱：伊取走乙○○存摺、國民身分證及印章目的在於提領金錢，且
    每提領一次就把存摺、國民身分證及印章放回原處歸還，伊對於乙○○之存摺、
    國民身分證及印章並無不法所有之意圖等語。經查：存摺、國民身分證及印章本
    為提領款項之憑證，本身原無重大財產價值，又告訴人乙○○於警訊、偵查中均
    指稱：伊在八十九年八月十六日上午十時許，因委託喬思山前往提款時，始發覺
    帳戶內之存款短少十一萬元等語，顯見被告甲○○MSRI SOMBAT每次提領完後，確實
    有將告訴人乙○○之存摺、國民身分證及印章歸還原處，足見被告取走告訴人乙
    ○○之存摺、國民身分證及印章之目的，僅在於持以盜領金錢，尚難認其主觀上
    對該存摺、國民身分證及印章有何不法所有之意圖，客觀上亦無證據證明被告有
    將該存摺、國民身分證及印章擅自處分而據為不法所有之情事，自難論以竊盜罪
    責。此外，復查無其他積極證據足認被告有何竊盜之犯行，本院本應就此部分諭
    知無罪之判決，惟因公訴人認此部分與前揭已論罪部分為牽連犯具有裁判上一罪
    之關係，爰不另為無罪之諭知，附此說明。
據上論斷，應依刑事訴訟法第二百九十九條第一項前段，刑法第五十六條、第二百十
條、第二百十六條、第三百三十九條第一項、第五十五條、第四十一條第一項、第七
十四條第一款、第九十三條第一項，保安處分執行法第七十四條之一第一項，罰金罰
鍰提高標準條例第一條前段、第二條，判決如主文。
本案經檢察官蔡宏展到庭執行職務
中      華      民      國      九十      年      二      月      十三  日
                                  臺灣板橋地方法院刑事第三庭
                                          法  官  連育群
右正本證明與原本無異。
如不服本判決，應於判決送達後十日內，向本院提出上訴狀。
                                          書記官  蘇恩慶
中      華      民      國      九十      年      二      月      十三  日
附錄本案論罪科刑法條全文：
刑法第二百十條
偽造、變造私文書，足以生損害於公眾或他人者，處五年以下有期徒刑。
刑法第二百十六條
行使第二百十條至第二百十五條之文書者，依偽造、變造文書或登載不實事項或使登
載不實事項之規定處斷。
刑法第三百三十九條
意圖為自己或第三人不法之所有，以詐術使人將本人或第三人之物交付者，處五年以
下有期徒刑、拘役或科或併科一千元以下罰金。
以前項方法得財產上不法之利益或使第三人得之者亦同。
前二項之未遂犯罰之。


司法院資訊處製作；財團法人民間司法改革基金會備份。
